臺灣高雄地方法院刑事判決　　　　　　　　　　　九十二年度交簡上字第一二五號
　　上　訴　人　甲○○
　　即　被　告
　　選任辯護人　程高雄律師
右上訴人因業務過失傷害案件，不服本院簡易庭九十二年度交簡字第一八四三號中華
民國九十二年八月二十六日第一審判決（聲請簡易判決處刑案號：臺灣高雄地方法院
檢察署九十二年度調偵字第一三三號、偵字第四七九三號），提起上訴，本院管轄第
二審之合議庭判決如左︰
    主  文
原判決撤銷。
甲○○無罪。
    理  由
一、本件聲請簡易判決處刑意旨略以：被告即上訴人甲○○於民國九十一年五月十日
    二十二時四十三分許，駕駛高雄市公共車船管理處（下稱高雄市公車處）車牌號
    碼ＸＡ—八九三號公車，沿高雄市左營區○○○路由南往北方向，以時速不詳之
    速度行駛，行經左營大路，停靠於左營大路五九二號至五九四號間之公車站牌後
    ，本應注意車前狀況，並隨時採取必要措施，明知其車前慢車道有乙○○所騎乘
    之車牌號碼ＯＶＧ—三九一號重機車行進中，竟未注意與謝車保持安全距離，即
    遽然先由慢車道向快車道切出，再加速以時速約七十公里之速度行駛，致劉車之
    後車尾某處擦撞謝車之左側車身，導致乙○○人車倒地，受有頭部外傷、前額挫
    傷、右眉弓裂傷（二公分）、下頷挫裂傷（二點五公分）、右肩挫傷、右肘擦傷
    、右膝右脛前、左膝、左手腕、左手背挫擦傷及右下腹挫傷等傷害；因認被告涉
    犯業務過失傷害罪嫌云云。
二、按犯罪事實應依證據認定之，無證據不得推定其犯罪事實；又不能證明被告犯罪
    者，應諭知無罪之判決，刑事訟訴法第一百五十四條、第三百零一條第一項分別
    定有明文。次按刑事訴訟上證明之資料，無論其為直接證據或間接證據，均須達
    於通常一般之人均不致於有所懷疑，而得確信其為真實之程度，始得據為有罪之
    認定，若其關於被告是否犯罪之證明未能達此程度，而有合理性懷疑之存在，致
    使無從形成有罪之確信，根據「罪證有疑、利於被告」之證據法則，即不得遽為
    不利被告之認定，最高法院著有七十六年度台上字第四九八六號判例可資參照。
三、本件公訴人認被告涉犯業務過失傷害罪嫌，係以告訴人乙○○之指訴，證人鄭連
    城、傅齡萱、鄭佳倫、丁聖懷之證述，高雄左營醫院、高雄左營醫院附設民眾診
    療服務處、三民建國醫院診斷證明書各一紙，臺灣高雄地方法院檢察署九十一年
    九月二十日勘驗筆錄、高雄市政府警察局高市警鑑字第○九一○○八一四○一號
    函，隨函檢送之該局刑事鑑識中心現場勘驗報告、內政部警政署刑事警察局九十
    一年十二月二日刑鑑字第○九一○二七六四二七號鑑驗通知書，併送之鑑驗結果
    各一份，及照片六十四幀為其論據。
四、訊之被告甲○○固坦承於案發當晚即九十一年五月十日二十一時二十七分許，駕
    駛高雄市公車處車牌號碼ＸＡ—八九三號公車，沿高雄市○○○路由南往北方向
    行駛，於當日二十三時抵達終點加昌站，中途曾停靠於左營北站之事實，惟堅決
    否認有何業務過失傷害犯行，辯稱：當晚並未肇事，亦未與告訴人乙○○所駛之
    ＯＶＧ—三九一號重機車發生擦撞等語。經查：
  (一)訊據告訴人於偵查及本院審理時俱稱：本案肇事時間約在二十二時四十三分至四
    十五分間等語（偵四卷第七三頁、本院卷第一○九頁），起訴書及原審簡易判決
    書則認肇事時點係二十二時四十三分許；另目擊證人鄭佳倫於偵查中稱：公車進
    站後剛向左切出離站行駛約半分鐘，即與乙○○之重機車發生擦撞，我先以衛生
    紙為乙○○擦拭後，再撥打手機等語（偵四卷第七三頁），其撥打手機之正確時
    間為二十二時四十八分三十七秒，此有臺灣大哥大補印通話明細單一紙可憑（偵
    二卷第四八頁反）；則本案可能之肇事時段係於二十二時四十三分至四十八分三
    十七秒間，同時為三○一公車離開左營北站後約半分鐘，應可認定。
  (二)起訴書及原審簡易判決書雖均記載事故發生處為「高雄市○○○路五九二至五九
    四號間」（左營北站位於左營大路五七六號處），而告訴人於警詢時亦指訴如是
    （偵二卷第五頁）；然經告訴人於九十二年十二月三十日十二時十五分許會同左
    營派出所警員楊勝雄至現場會勘確認後，即於本院審理時改稱：撞擊地應是在左
    營大路六○○號處，之前稱肇事處係左營大路五九二至五九四號間，是因為受證
    人錯誤記憶誤導所致等語（本院卷第一一○頁）；是以本案碰撞發生地應以告訴
    人會同警員實地勘查後所認定之左營大路六○○號處，較為可採；又該處距左營
    北站為四十九點五公尺，而左營北站係位於左營大路五七六號處，則分別有高雄
    市政府左營分局高市警左分三字第○九二○○二三二○二號函，及隨函檢附之現
    場圖各一份、卷附照片一幀可憑（本院卷第八三、八四、六三頁）。
  (三)交叉比對被告、告訴人二車行經左營大路之時間，可認定二者並無交集：
    1.經本院於九十二年十一月十八日檢附案發當日被告行車紀錄卡影本，依職權發
      函負責判讀高雄市公共車船管理處行車紀錄卡之統崎有限公司（下稱統崎公司
      ），詢以「被告所駕車輛到達左營北站之時間（約二十一公里處，請參酌公車
      停車時間以確定到達該站之時間）」，經答以「約二十一公里處、時間約是二
      十二點三十八分」等語，再於同年十二月二十三日發函詢以「二十二時三十七
      分至四十分間，被告車輛是否有停車之紀錄」，經回覆稱「期間確有速度紀錄
      歸零產生」、「停車時間至多不超過一分鐘」等語，此分別有統崎公司統字第
      九二一一二六○一號、00000000號回呈足參（本院卷第七二、八七頁
      ）；顯見依行車紀錄卡判讀被告車輛停靠左營北站之時間（即被告車速歸零之
      時間）為二十二時三十八分許，堪以認定。
    2.依上開(二)、1.所示，可知本案肇事地點係於距小港站二十一點零四九五公里處
      （ 21＋0.0495＝21.0495）。
    3.被告行經左營北站係於二十二時三十八分，而停車時間至多不超過一分鐘，已
      如前述（參見1.）；加以依前開(一)鄭家倫證述之肇事時間係三○一公車離開左
      營北站後約半分鐘推得，被告行經肇事地點之時間約為二十二時三十九分三十
      秒前（38＋1＋0.5＝39.5）。
    4.依統崎公司統字第九二一一二六○一號回呈所示（本院卷第七二頁），被告車
      輛行經里程二十一公里、二十二公里處之時間，分別為二十二時三十八分、四
      十分（二十二時四十至五十分間共行走五點五公里，而二十二時五十分之里程
      數為二十七點五公里，故二十二時四十分之里程數為二十二公里27.5－5.5＝
      22 ），則其行經肇事地點即里程二十一點零四九五公里處之時間，應介於二
      十二時三十八分、四十分間，益徵上述3.推論行經肇事地點時間為二十二時三
      十九分三十秒前，係屬無誤。
    5.根據行車紀錄卡判讀結果，既得知被告行經肇事地點時間為二十二時三十九分
      三十秒前，則與前揭(一)所示可能之肇事時段即二十二時四十三分至四十八分三
      十七秒間，互不相符，足見告訴人指訴被告即案發當晚駕駛三○一號公車肇事
      者，顯與事實有違。
  (四)參以臺灣高雄地方法院檢察署檢察官於九十一年九月二十日會同高雄市政府警察
    局刑事鑑識中心，就被告、告訴人車輛拍照、採集油漆檢本、測量刮痕高度，再
    將檢體送交內政部警政署刑事警察局檢驗，其結果認被告車輛疑似撞擊點部位之
    七道刮擦痕（Ａ１至Ａ７）高度（分別為四十七點八至五十點三公分、五十三點
    一至五十三點九公分、六十點一至六十點三公分、五十六點九至五十七公分、五
    十五點一至五十五點二公分、五十三點四至五十四點四公分、四十六點八至四十
    九點五公分），與告訴人機車之二道擦撞痕（Ｂ１、Ｂ２）高度（分別為五十至
    五十三公分、四十六點八至四十九點五公分），均不相符；又以鏡檢法、掃瞄式
    電子顯微鏡／Ｘ—射線能譜分析法、紅外線光譜分析法、熱烈解氣相層析質譜儀
    分析法鑑驗，然於採取之被告車輛檢體中，均未發現有關告訴人車輛之物質存在
    ；其中被告車輛所採取之Ａ５檢體，雖有外來之微量紅褐色物質，惟研判後，亦
    與告訴人車輛檢體迥異，此有臺灣高雄地方法院檢察署九十一年九月二十日勘驗
    筆錄（偵二卷第三二頁）、高雄市政府警察局高市警鑑字第○九一○○八一四○
    一號函（偵四卷第二二頁），及隨函檢送之該局刑事鑑識中心現場勘驗報告（偵
    四卷第二三頁）、內政部警政署刑事警察局九十一年十二月二日刑鑑字第○九一
    ○二七六四二七號鑑驗通知書（偵四卷第二九頁）、及併送之鑑驗結果（偵四卷
    第三○頁）各一份，復有採證照片共八十七幀（偵四卷第三四頁至六九頁）在卷
    足憑；可証證人即告訴人友人鄭連城於偵查中稱：被告、告訴人二車擦痕相似云
    云（偵四卷第七四頁），並無足採；又依前揭證據，益可認定被告車輛與告訴人
    車輛曾有任何碰撞，更無從推斷被告即為肇事者，係屬無疑。
  (五)再者，目擊證人傅齡萱、鄭家倫於警偵訊之證述，及高雄左營醫院及其附設民眾
    診療服務處分別於九十一年五月十四日、三民建國醫院於九十一年五月二十一日
    所出具之診斷證明書各一紙（偵一卷第六、七、八頁），僅各別足證當時確有某
    三○一公車肇事，及告訴人因此受有傷害之事實；另證人即高雄公車處調管處安
    全股股長丁聖懷於歷次偵查中之證述，僅稱案發當晚被告係自加昌站發車後，再
    駛回加昌站，又自左營北站至加昌站行車時間約二十分等語（偵二卷第二四、三
    九頁、偵四卷第一三、七一頁），均無從遽認被告即為肇事者。
五、綜上所陳，告訴人受有前開傷害即便屬實，然查無積極證據證明告訴人所受傷害
    係因被告之駕車行為所致，自難單以告訴人具有瑕疵之指訴，遽認被告有業務過
    失傷害告訴人之行為；此外，復查無其他積極證據足資證明被告有何公訴人所指
    之犯行，既不能證明被告犯罪，自應為無罪之諭知，以昭公允。原審未查，遽為
    被告有罪之諭知，被告上訴意旨否認有此犯行，指摘原判決不當，為有理由，應
    由本院撤銷原判決，並改諭知以無罪之判決。
據上論斷，應依刑事訴訟法第四百五十五條之一第一、三項、第三百六十九條第一項
前段、第三百六十四條、第三百零一條第一項，判決如主文。
中      華      民      國    九十三    年      二      月     十八     日
                                  臺灣高雄地方法院刑事第十五庭
                                  審判長  法  官  張維君
                                          法  官  劉惠娟
                                          法  官  洪珮婷
右正本證明與原本無異。
如不服本判決，應於判決送達後十日內，向本院提出上訴狀。
                                          書記官  于耀文
中    華    民    國      九十三      年      二      月      十八      日
